臺灣板橋地方法院交通事件裁定　　　　 96年度交聲字第983號
原處分機關　交通部公路總局臺北區監理所
異　議　人
即受處分人　張文鋒
上列異議人即受處分人因違反道路交通管理處罰條例案件，對於
交通部公路總局臺北區監理所96年6 月14日所為之裁決處分（處
分案號：北監自裁字裁40-C00000000號）聲明異議，本院裁定如
下：
    主  文
異議駁回。
    理  由
一、聲明異議意旨略以：異議人即受處分人甲○○於民國90 年6
    月6 日凌晨1 時38分許，因友人酒後駕車為警攔停實施呼氣
    酒精濃度測試，異議人基於朋友立場前往表示關心，而遭執
    行酒測勤務之員警要求一同接受呼氣酒精濃度測試，異議人
    拒絕，卻遭員警帶回警局進行呼氣酒精濃度測試，並測得酒
    精濃度為每公升0.45毫克，而以違反道路交通管理處罰條例
    第35條第1 項第1 款規定開單舉發。惟當時本人並非於駕車
    中經警當場舉發，而係已將車輛停放後離開車子始遭舉發開
    單，應未違反酒後不得駕駛車輛之規定。且本件被舉發違規
    之時間係於90年6 月6 日，惟交通部公路總局臺北區監理所
    竟遲至96年6 月14日始為裁決，故異議人不服該監理所之裁
    決，而提起本件異議云云。
二、按汽車駕駛人，駕駛汽車經測試檢定有酒精濃度超過規定標
    準者，處新臺幣1 萬5 千元以上6 萬元以下罰鍰，並當場移
    置保管該汽車及吊扣其駕駛執照1 年，94年12月28日修正公
    布之道路交通管理處罰條例第35條第1 項第1 款定有明文。
    又按汽車駕駛人有飲酒後其吐氣所含酒精成份超過每公升0.
    25毫克以上者，不得駕車，此89年2 月1 日修正公布之道路
    交通安全規則第114 條第2 款定有明文。末按行為後法律或
    自治條例有變更者，適用行政機關最初裁處時之法律或自治
    條例。但裁處前之法律或自治條例有利於受處罰者，適用最
    有利於受處罰者之規定；行政罰之裁處權，因三年期間之經
    過而消滅；本法施行前違反行政法上義務之行為應受處罰而
    未經裁處，於本法施行後裁處者，除第15條、第16條、第18
    條第2 項、第20條及第22條規定外，均適用之。前項行政罰
    之裁處權時效，自本法施行之日起算；94年2 月5 日總統公
    布、95年2 月5 日施行之行政罰法第5 條、第27條第1 項及
    第45條亦分別有所規定。
三、經查：
(一)本件違規事實發生後，道路交通管理處罰條例第35條於91年
    7 月3 日及94年12月28日先後經二次修正公布，最後一次修
    法即現行法之施行日期為95年7 月1 日，現行法規定「汽車
    駕駛人，駕駛汽車經測試檢定有酒精濃度超過規定標準者，
    處一萬五千元以上六萬元以下罰鍰，並當場移置保管該汽車
    及吊扣其駕駛執照一年」，則異議人本件違規行為後，修正
    前後法律之構成要件及罰責並無不同，不生行為後法律變更
    須比較新舊法之問題，應依行政罰法第5 條之規定，逕適用
    94年12月28日修正後即行政機關最初裁處時之道路交通管理
    處罰條例第35條第1 項第1 款之規定裁處。又異議人之違規
    日期係在90年6 月6 日，而交通部公路總局臺北區監理雖於
    異議人違規行為後3 年內未予以裁罰，惟揆諸前開行政罰法
    第45條第2 項之規定，異議人本件違規案件，於行政罰法施
    行後即95年2 月5 日起算3 年後始有罹於裁罰時效之問題，
    故原處分機關即交通部公路總局臺北區監理所縱於96年6 月
    14日始予以裁處，惟本件尚未罹於裁罰時效，合先敘明。
(二)本件異議人甲○○於90年6 月6 日凌晨1 時38分許，駕駛車
    牌號碼P8-6922 號自小客車，行經臺北縣三重市○○路○ 段
    而於路旁停車時，為臺北縣警察局交通警察隊三重分隊之員
    警發覺異議人酒後駕車，乃對異議人實施呼氣酒精濃度測試
    ，測得異議人之呼氣酒精濃度為每公升0.45毫克，為警當場
    製單舉發等情，有臺北縣政府警察局北縣警交字第CO000000
    0 號舉發違反交通管理事件通知單及臺北縣警察局三重分局
    90年7 月31日重警行申字第021250號函1 紙在卷可稽，而前
    開函文明確指出：「90年6 月6 日零時至2 時擔任酒測勤務
    ，於1 時38分許，見台端（即異議人）駕駛P8-6922 號自小
    客車行經三重市○○路○ 段停車（當時舉發員警正測試其朋
    友酒精含量），舉發員警發現台端酒味甚濃，測試酒精濃度
    為零點四五毫克」等語，堪認異議人酒後駕車之違規事實非
    虛。異議人雖以前詞置辨，並稱：伊當天與友人在小吃店喝
    酒，因友人先行離去即因酒駕被警攔檢，伊正要開車離開小
    吃店時，知悉此事，就從小吃店那走了1 公里路至伊友人遭
    攔檢之地點，約走了3 、4 分鐘」等語（詳本院96年8 月30
    日訊問筆錄），異議人於90年6 月6 日凌晨1 時38分許抵達
    臺北縣三重市○○路○ 段之目的係因友人酒後駕車遭警攔檢
    ，而前往關心乙節，與臺北縣政府警察局三重分局前開函文
    內容所指情形並無不合，且當時異議人既然正要開車離開小
    吃店，足見異議人原即打算酒後駕駛自小客車離去，則其於
    接到友人遭警攔檢之緊急通知時，焉有不駕車前往，而改以
    步行方式前往之理？再者，異議人於90年6 月1 日申訴書中
    提及：「因為本人當時並非駕駛車輛而被當場舉發而是汽車
    停於對面而被舉發開單」等語，益證異議人確有駕車前往現
    場無訛。另參以一般青壯男子快跑1 公里，猶需5 、6 分鐘
    以上之時間，而異議人於酒後以步行方式，竟然僅需3 、4
    分鐘之時間，實令人難以想像，在在足徵上開臺北縣警察局
    三重分局函文中所指：異議人於酒後駕車前往違規地點，為
    警攔檢舉發乙節，係屬實在。異議人上開辯解，顯係卸責之
    詞，均不足採。
四、綜上所述，本件異議人即受處分人甲○○於上述時、地，酒
    後駕駛前開車輛之違規行為既可認定，則原裁決機關即交通
    部公路總局臺北區監理所據此引用道路交通管理處罰條例第
    35條第1 項第1 款，並參酌違反道路交通管理事件統一裁罰
    基準及處理細則之規定，裁處異議人罰鍰新臺幣34,500 元
    並吊扣駕駛執照12個月，施以道安講習，於法即無不當，從
    而，異議人之異議為無理由，應予駁回。
五、據上論斷，應依道路交通案件處理辦法第19條，裁定如主文
    。
中　　華　　民　　國　　96　　年　　9 　　月　　12　　日
                    交通法庭    法　官  鄭燕璘
以上正本證明與原本無異。
如不服本裁定應於送達後5日內向本院提出抗告狀。
                                書記官  呂紹明
中　　華　　民　　國　　96　　年　　9 　　月　　12　　日
